【裁判字號】    95,訴,2658
【裁判日期】    950530
【裁判案由】    損害賠償
【裁判全文】
臺灣臺北地方法院民事判決              95年度訴字第2658號
原      告  騰運國際有限公司
法定代理人  甲○○
被      告  乙○○
上列當事人間請求損害賠償事件，本院判決如左：
    主  文
被告應給付原告新臺幣壹佰拾伍萬貳仟貳佰拾肆元，及自民
國九十五年二月七日起至清償日止，按年息百分之五計算之利息
。
訴訟費用由被告負擔。
    事實及理由
一原告主張：被告於民國90年間擔任原告會計人員，負責處理原
  告會計帳目，並保管現金、公司印章、帳戶存摺、空白支票。
  詎被告自90年2月22日起至91年9月24日止，侵占原告帳款共新
  臺幣（下同）1,315,674元。另被告自91年3月起，為填補前揭
  侵占原告款項之差額，未經原告授權擅自將原告在彰化商業銀
  行江翠分行第00000000000000號支票帳戶支票32張，自行填載
  發票日及金額等，蓋用原告印章於上開支票32張，持向不知名
  之地下財務公司調取現金使用，被告取得現款後，除填補前述
  侵占差額外，復將調得現款於91年7 月15日、同年月29日及事
  後不詳時間，匯款支付原告營運費用後，將差額8,850元、6,0
  00元、21,710元侵占入己，總計共侵占1,352,234 元。是被告
  不法侵占上開款項，使原告受有損害，依侵權行為之法律關係
  ，應對原告負擔損害賠償責任。另縱認為原告有部分款項之請
  求權已罹於時效，被告依民法第197條第2項規定，仍應依關於
  不當得利之規定，返還上開款項。爰依上開規定請求被告如數
  給付等語。並聲明：被告應給付原告1,352,234 元，及自起訴
  狀繕本送達翌日起至清償日止，按年息5%計算之利息。
二被告則以：被告於前開時間因擔任原告會計，侵占原告帳款1,
  352,234元，固不爭執，惟被告係自90年2月22日起為前開侵占
  行為，而原告於95年1 月12日始起訴請求賠償，原告之侵權行
  為請求權已罹於2 年消滅時效云云，資為抗辯。並聲明：原告
  之訴駁回。
三兩造不爭執之事實：
(一)被告前擔任原告會計，於前開時間侵占原告帳款共 1,352,234
  元，應依侵權行為之法律關係，對原告負擔侵權行為損害賠償
  責任，為兩造所不爭執。
(二)被告因前開侵占行為及偽造有價證券行為，經本院94年度訴字
  第1124號刑事判決，以觸犯刑法第336條第2項業務侵占罪、刑
  法第201條第1 項偽造有價證券罪，判處有期徒刑4年，正在上
  訴臺灣高等法院以95年度上訴字第477 號案件審理中，為兩造
  所不爭執，有該判決在卷足憑，亦經調閱該卷宗，查閱屬實。
四得心證之理由：
  本件兩造所爭執之處，應在於原告之侵權行為請求權是否罹於
  時效？
(一)按因侵權行為所生之損害賠償請求權，自請求權人知有損害及
  賠償義務人時起，2年間不行使而消滅。民法第197條第1 項前
  段定有明文。
(二)查被告自90年2月22日起至91年9月24日止，侵占原告帳款1,31
  5,674元，復於91年7月15日、同年月29日及事後不詳時間，各
  侵占8,850元、6,000元、21,710元，合計共1,352,234 元，已
  如前述，而原告係於95年1 月14日，提起本件訴訟，此有支付
  命令聲請狀上本院收狀戳在卷可稽，且原告係於93年5、6月間
  ，知悉被告侵害前開款項之事，此為被告所不爭執（見本院卷
  第17頁反面），依上開規定，原告之侵權行為請求權，尚未罹
  於2年消滅時效。故被告辯稱原告之侵權行為請求權已罹於2年
  消滅時效云云，顯不足取。
五另按因故意或過失，不法侵害他人之權利者，負損害賠償責任
  。民法第184條第1項前段定有明文。本件被告無阻卻違法之正
  當事由，故意侵占原告帳款1,352,234 元，使原告受有損害，
  且被告之不法侵占行為與原告所受損害間，具有相當之因果關
  係，依上開規定，原告請求被告賠償1,352,234 元，洵屬有據
  。末按「給付無確定期限者，債務人於債權人得請求給付時，
  經其催告而未為給付，自受催告時起，負遲延責任。其經債權
  人起訴而送達訴狀，或依督促程序送達支付命令，或為其他相
  類之行為者，與催告有同一之效力。」、「遲延之債務，以支
  付金錢為標的者，債權人得請求依法定利率計算之遲延利息。
  」、「應付利息之債務，其利率未經約定，亦無法律可據者，
  週年利率為百分之五。」民法第229條第2項、第233條第1項前
  段、第203 條復分別著有明文。本件原告對於被告之侵權行為
  損害賠償請求權，係屬於給付未有確定期限之金錢債權，揆諸
  前述規定，原告主張被告應自起訴狀繕本送達被告之翌日，即
  95年2月7日起，加給按年息5%計算之法定遲延利息，此有送達
  證書在卷足憑，於法尚無不合。從而，原告請求被告給付1,35
  2,234 元，及自95年2月7日起至清償日止，按年息5%計算之利
  息，為有理由，應予准許。
六本件事證已臻明確，兩造其餘主張、陳述及所提證據，經審酌
  與本院前揭判斷不生影響，毋庸再予審酌，併此敘明。
七訴訟費用負擔之依據：民事訴訟法第78條。
中    華    民    國    95    年    5     月    30    日
                    民事第六庭法      官  姜悌文
以上正本係照原本作成
如對本判決上訴，須於判決送達後20日內向本院提出上訴狀，並
依上訴利益繳納上訴費。
中    華    民    國    95    年    6     月     1    日
                              法院書記官  蔡炎暾


司法院資訊處製作；財團法人民間司法改革基金會備份。
